臺灣臺中地方法院民事判決
110年度中簡字第3206號
原      告  張松昌  
訴訟代理人  林劼穎律師
原      告  林宜瑩  
訴訟代理人  蔣子謙律師
被      告  盈億資產開發有限公司

法定代理人  黃盈源  

上列當事人間請求確認本票債權不存在事件，本院於民國111年1
1月9日言詞辯論終結，判決如下︰
　　主　　　文
確認被告就其持有原告簽發如附表所示之本票貳紙之票據債權不
存在。
本院110年度司執字第135828號強制執行事件之強制執行程序，
應予撤銷。
訴訟費用由被告負擔。
    事實及理由
一、程序方面：
㈠、按確認法律關係之訴，非原告有即受確認判決之法律上利益
    者，不得提起，民事訴訟法第247條第1項前段定有明文。而
    所謂即受確認判決之法律上利益，係指因法律關係之存否不
    明確，致原告在私法上之地位有受侵害之危險，而此項危險
    得以對於被告之確認判決予以除去之者而言（最高法院42年
    度台上字第1031號判決意旨參照）。經查，被告持如附表所
    示之本票（下稱系爭本票）向本院聲請裁定准予強制執行，
    經本院以110年度司票字第2928號裁定（下稱系爭本票裁定
    ）准許，惟兩造就系爭本票債權請求權是否存在有所爭執，
    足見系爭本票債權請求權法律關係存否並不明確，致原告在
    私法上之地位有受侵害之危險，而此項危險得以對被告之確
    認判決除去之，是原告提起本件訴訟有即受確認判決之法律
    上利益，合先敘明。
㈡、次按訴狀送達後，原告不得將原訴變更或追加他訴，但請求
    之基礎事實同一者，不在此限；不變更訴訟標的，而補充或
    更正事實上或法律上之陳述者，非為訴之變更或追加，民事
    訴訟法第255條第1項第2款、第256條分別定有明文。經查，
    本件原告張松昌起訴時原聲明：確認被告持有系爭本票對張
    松昌之本票債權不存在等語（見本院卷第15頁），嗣於民國
    110年12月22日具狀變更聲明為：㈠確認被告持有系爭本票，
    對原告之本票債權不存在；㈡本院110年度司執字第135828號
    強制執行事件之強制執行程序（下稱系爭執行程序），應予
    撤銷等語（見本院卷第77頁），㈠部分核屬補充或更正法律
    上之陳述，㈡部分原告追加之訴與原訴請求之基礎事實應屬
    同一，與上開規定均相符，應予准許。
㈢、再按訴訟之結果對於第三人有法律上利害關係者，法院得於
    第一審或第二審言詞辯論終結前相當時期，將訴訟事件及進
    行程度以書面通知該第三人；民事訴訟法第67條之1第1項定
    有明文。經查，本院原受理張松昌與被告間確認本票債權不
    存在事件，因原告林宜瑩為系爭本票之共同發票人，對於本
    件審理結果自有法律上利害關係，爰依前揭規定，依職權對
    林宜瑩為訴訟告知；林宜瑩業於民國110年12月27日具狀追
    加成為本件之原告，並為相同之聲明，復經被告同意（見本
    院卷第105頁），揆諸上開規定，自應准許之。
二、原告主張：
　　被告持有之系爭本票並非原告所簽發，簽名及捺指紋均非原
    告本人所為，本院誤裁准系爭本票裁定，並受理系爭執行程
    序而對原告強制執行，害及原告權益。爰依民事訴訟法第24
    7條第1項規定，求為確認系爭本票債權不存在之判決。並聲
    明：如主文第1、2項所示。
二、被告則以：
　  系爭本票係被告以30,000元向前受即訴外人陳信宏受讓而來
    ，受讓時陳信宏陳稱林宜瑩持系爭本票向陳信宏借款，張松
    昌雖未在系爭本票上簽名及按指印，惟林宜瑩係獲張松昌授
    權，始代張松昌在系爭本票上共同發票人欄簽名及按指印，
    並交付林宜瑩之相片及林宜瑩借款時所交付林宜瑩、張松昌
    之身分證影本，足見系爭本票確係林宜瑩借款時所簽發，並
    非偽造，況林宜瑩於111年3月2日言詞辯論時亦自承向陳信
    宏借款時曾簽發本票等語。並聲明：原告之訴駁回。
三、本院之判斷：
㈠、原告主張被告持系爭本票向本院聲請裁定准予強制執行，經
    本院以系爭本票裁定准許乙情，業經本院依職權調取系爭本
    票裁定卷宗核閱無誤，堪信屬實。
㈡、按票據行為，為不要因行為，票據上之權利義務，悉依票上
    所載文義定之，與其基礎之原因關係各自獨立。票據權利之
    行使不以其原因關係存在為前提，執票人亦不負證明關於給
    付原因之責任。如票據債務人請求確認票據債權不存在時，
    執票人僅須就該票據之真實，即票據是否為發票人作成之事
    實，負證明之責。至於執票人對於該票據之原因關係為何，
    則無庸證明。票據債務人主張執票人以惡意取得票據時，應
    就該事實負舉證之責。本件被上訴人似係主張上訴人自無處
    分權人陳能淵處取得系爭本票，偽填發票日後持之行使權利
    。倘若無訛，應由上訴人先證明系爭本票之真正後，再由被
    上訴人證明上訴人惡意自無處分權人受讓系爭本票之事實。
    至於上訴人就其取得該本票之原因關係為何，則無庸證明（
    最高法院109年度台簡上字第44號判決要旨參照）。本件原
    告既主張系爭本票非其簽發，依開最高法育判決意旨所示，
    自應由被告就系爭本票係由原告所簽發或由原告授權他人以
    其名義簽發乙節，負舉證之責。
㈢、經查，本院將系爭本票送請法務部調查局（下稱調查局）鑑
    定，結果認為系爭本票原本之指紋與張松昌指紋、林宜瑩指
    紋十指指紋均不同，此有調查局文書暨指紋鑑識實驗室111
    年8月30日調科貳字第11103243130號鑑定書及鑑定分析表在
    卷可佐（見本院卷第167-175頁），而兩造對鑑定結果亦不
    爭執，原告主張系爭本票非其所簽發乙節，應屬可信，被告
    抗辯系爭本票為原告所簽發，尚乏證據證明，自難採認。次
    查，被告固抗辯係爭本票讓與人陳信宏曾陳稱：林宜瑩獲張
    松昌授權，始代張松昌在系爭本票上共同發票人欄簽名及按
    指印，並持系爭本票向陳信宏借款，及交付林宜瑩之相片及
    林宜瑩借款時所交付林宜瑩、張松昌之身分證影本，系爭本
    票確屬真正云云。惟被告自承前手陳信宏業已死亡而無從通
    知到作證，且被告上開抗辯亦與調查局鑑定結果不符，所為
    抗辯尚難採信。再查，林宜瑩固於本院陳稱曾簽發本票向陳
    信宏借款50,000元，並簽發同額本票乙紙（見本院卷第116
    頁），惟系爭本票票面金額分別為32,000元、31,000元，顯
    與林宜瑩所陳情節不符，自不足為有利被告之認定，系爭本
    票尚既無法證明係原告所簽發，則原告訴請確認系爭本票在
    權對原告不存在，自屬有據。此外，被告復未提出其他證據
    證明系爭本票確為原告所簽發，自不得對原告主張票據債權
    及系爭執行程序。
㈣、綜上所述，被告既無法舉證系爭本票之真正，原告自無負票
    據發票人責任。從而，原告訴請確認系爭本票對原告之票權
    債權對原告不存在，為有理由，而系爭本票之票據在權既對
    原告不存在，則系爭執行程序即失所附麗，自應予以撤銷。
四、本件事證已臻明確，兩造其餘之攻擊或防禦方法及所用之證
    據，經本院斟酌後，認為均不足以影響本判決之結果，爰不
    逐一論列，附此敘明。
五、據上論結，本件原告之訴為有理由，判決如主文。
中　　華　　民　　國　　111 　年　　11　　月　　30　　日
                  臺中簡易庭  法　官  李立傑

附表：即本院110年度司票字第2928號民事裁定之本票
本票附表：至清償日止利息按週年利率百分之6計算                                                           編號 發票日 票面金額 （新臺幣） 到期日 利息起算日 (即提示日) 票據號碼 1 109年11月23日 32,000元 109年12月23日 110年1月7日 WG0000000 2 109年11月23日 31,000元 110年1月23日 110年1月24日 WG0000000 

以上為正本係照原本作成。
如不服本判決，應於送達後20日內，向本院提出上訴狀並表明上
訴理由，如於本判決宣示後送達前提起上訴者，應於判決送達後
20日內補提上訴理由書（須附繕本）。如委任律師提起上訴者，
應一併繳納上訴審裁判費。
中　　華　　民　　國　　111 　年　　11　　月　　30　　日
                             書記官  洪加芳